【裁判字號】    91,交易,146
【裁判日期】    920107
【裁判案由】    過失傷害
【裁判全文】
臺灣屏東地方法院刑事判決                        九十一年度交易字第一四六號
    公  訴  人  臺灣屏東地方法院檢察署檢察官
    被      告  丙○○
    選任辯護人  孔福平
右列被告因過失傷害案件，經檢察官提起公訴（九十一年度偵字第一七０號），本院
判決如左：
     主  文
丙○○因過失傷害人，處有期徒刑月，如易科罰金以佰元折算壹日。
     事  實
一、丙○○於民國九十年九月四日下午九時四十分許，駕駛車牌號碼ＶＸ─八０七六
    號自小客車，由屏東縣南州鄉○○村○○路一二九號住宅旁廣場，欲左轉光華路
    西向至南州市區時，本應注意車前狀況，隨時採取必要之安全措施，且應讓行進
    中車輛先行，而依當時雖係夜間有照明、天候晴、瀝青路面乾燥無缺陷、視距良
    好無障礙物等，依丙○○之智識、能力，亦無任何足令其有何不能注意之情事，
    竟疏於注意，貿然左轉駛入車道，適有乙○○無照駕駛車牌號碼ＨＴ９─二九五
    號重型機車附載丁○○，沿屏東縣南州鄉○○村○○路東向行駛，丙○○因避煞
    不及致所駕駛之自小客車右前車頭撞擊乙○○所駕駛之機車右側，致使渠等人車
    倒地，乙○○因而受有右膝挫裂傷，丁○○受有右脛骨骨折併腔窒症侯群、右下
    肢撕裂傷等傷害，丙○○於肇事後，在偵查犯罪機關未發覺犯罪前，自動報警自
    首其犯罪而接受裁判。
二、案經乙○○、丁○○訴由屏東縣警察局東港分局報告台灣屏東地方法院檢察署檢
    察官偵查起訴。
    理  由
一、訊據被告丙○○對其於右揭時、地駕駛車牌號碼ＶＸ─八０七六號自小客車欲駛
    入南華路時，與乙○○騎乘之機車發生擦撞之事實，坦承不諱，惟辯稱：我駕車
    自空地駛出，要左轉至南州市區，車子尚停著還未到車道，我有查看有無來車，
    不料剛抵路邊線，即見告訴人騎機車很快過來，因閃避不及，我車子遭撞云云。
    經查：
  (一)右揭事實，業據告訴人乙○○、丁○○於警訊時指訴綦詳（見警卷第二頁至八頁
    ）；並有道路交通事故調查報告表暨現場圖、照片八張等在卷可證。告訴人乙○○、丁○○因本件交通事故分別受有右膝挫裂傷及右脛骨骨折、右下肢撕裂傷之
    傷害，亦有屏東縣東港鎮安泰醫院診斷證明書二紙及茂隆骨科醫院、高雄醫學大
    學附設中和紀念醫院診斷證明書各一紙在卷可稽。
  (二)被告雖辯稱所駕駛之上開自小客車尚停著還未到車道，且有查看有無來車云云。
    惟依卷附道路交通事故調查報告表暨現場繪圖及右揭自小客車、機車損壞之照片
    以觀，該自小客車右前方之引擎蓋有凹陷及機車右側後方有擦撞痕情形，再參與
    告訴人丁○○係右脛骨骨折之傷害，應係被告所駕駛之自小客車已左轉相當之角
    度，告訴人乙○○見狀煞車不及緊急向左側閃避甚明，應可認定。
  (三)按駕駛人駕駛汽車，起步前應注意前後左右有無障礙或車輛行人，並應讓行進中
    之車輛行人優先通行，道路交通安全規則第八十九條第六款定有明文。被告既領
    有駕駛執照，有上開道路交通事故調查報告表在卷可稽，自應瞭解上開規定之意
    義，並有上開法律規定之注意義務。又當時夜間天候晴，依上開現場照片所示，
    瀝青路面狀況乾燥無缺陷，道路並無其他障礙物，視距良好，並無不能注意之情
    事，被告竟疏於注意及此，以致肇事，被告之行為自難辭其過失之責。亦即，被
    告若能於駕駛起步當時注意前後左右之車輛，並讓行進中之車輛先行，應當可避
    免本件車禍之發生，被告按情形顯非不能注意防範，詎其竟疏未注意，致發生本
    件車禍，可見其有過失至明。
  (四)本件車禍肇事責任，經送請台灣省高屏澎區車輛行車事故鑑定委員會鑑定及送請
    台灣省車輛行車事故覆議鑑定委員會鑑定結果，亦同此認定，此有該委員會九十
    一年三月十三日高屏澎鑑字第九一０三九五號函暨鑑定意見書以及九十一年六月
    二十日府覆議字第九一０八二二號函暨鑑定意見書各一份附卷足憑，被告就本件
    車禍，其有過失應堪認定。告訴人等所受上開傷勢，與被告之過失行為間，顯有
    相當因果關係。綜上所述，被告所辯，無非飾卸之詞，諉不足採，本件事證明確
    ，被告之過失犯行應堪認定。
  (五)被告請求傳訊證人王敏玲、許茂堯、孔麗珍等人，以證明告訴人有表示歉意，要
    求不要送醫，怕被渠等父母責罵等情，與被告所犯過失傷害之事實無關，本院認
    無傳訊前揭證人之必要。另告訴人丁○○具狀陳訴其右側脛骨骨折、右下肢皮膚
    壞死，不能行走，已達重傷之程度，請求變更起訴法條一節，惟告訴人並無法提
    出重傷之診斷證明，且經本院當庭勘驗告訴人丁○○受傷之情形；其稱腳走路會
    痛，站久了移植的肉也會痛，但自承從本院側門走到法庭，沒有用輪椅，且在本
    院訊問時能在法庭中站立三、四分鐘等情，足認告訴人丁○○所受之傷害，未達
    毀敗一肢以上之機能之重傷程度，併此敘明。
二、核被告所為，係犯刑法第二百八十四條第一項前段過失傷害罪。又被告以一過失
    行為致告訴人乙○○、丁○○二人受有傷害，為想像競合犯，從一業務過失傷害
    罪處斷。且被告於事發後主動報警告知係其駕車肇事撞到人等情，亦據證人即屏
    東縣警察局東港分局南州分駐所員警甲○○到庭具結證述甚明，被告係於有偵查
    犯罪權限之公務員知悉犯罪嫌疑人之前，對於未發覺之罪自首而受裁判，自應依
    刑法第六十二條前段之規定減輕其刑。爰審酌被告尚無前科，有臺灣高等法院被
    告全國前案紀錄表及臺灣屏東地方法院檢察署刑案紀錄簡覆表各一紙在卷可考，
    惟尚未與告訴人達成民事上和解賠償損害，及其之疏忽駕駛有過失程度、造成告
    訴人丁○○所受傷害非輕、犯罪後自首等一切情狀，量處如主文所示之刑，並諭
    知如易科罰金之折算標準。
據上論斷，應依刑事訴訟法第二百九十九條第一項前段，刑法二百八十四條第一項前
段、第五十五條、第六十二條前段、第四十一條第一項前段，罰金罰鍰提高標準條例
第一條前段、第二條，判決如主文。
中      華      民      國      九十二      年      一  月    七    日
                                      臺灣屏東地方法院交通法庭
                                          法  官  羅森德
右正本證明與原本無異。
如不服本判決應於收受本判決後送達後十日內向本院提出上訴書狀，其未敘述上訴理
由者，並得於提起上訴後十日內向本院補提理由書狀（均須按他造當事人之人數附繕
本 ）「切勿逕送上級法院」
                                          書記官   劉音利
中      華      民      國      九十二      年      一      月    七    日
附錄本案論罪科刑法條全文：
刑法第二百八十四條第一項
因過失傷害人者，處六月以下有期徒刑、拘役或五百元以下罰金，致重傷者，處一年
以下有期徒刑、拘役或五百元以下罰金。


司法院資訊處製作；財團法人民間司法改革基金會備份。
